臺灣高等法院高雄分院刑事判決　　　　 96年度上易字第334號
上　訴　人　臺灣高雄地方法院檢察署檢察官
被　　　告　乙○○
　　　　　　　　　　（現在台南四分子郵政90817附410號信箱
上列上訴人因被告詐欺案件，不服臺灣高雄地方法院95年度簡上
字第1277號中華民國96年2月7日第一審判決（起訴案號：臺灣高
雄地方法院檢察署94年度偵字第25809 號），提起上訴，本院判
決如下：
     主  文
上訴駁回。
     理  由
一、本案經本院審理結果，認原審以不能證明被告乙○○犯罪而
    為諭知被告無罪之判決，經核其判決書所記載之證據及理由
    正確，應予維持，茲依據刑事訴訟法第373 條之規定引用之
    ，惟該判決書下列二處有誤繕之情形，應予更正：(一)第3 頁
    倒數第7 行倒數第3 字「都」係贅載，應予刪除。(二)第5 頁
    第10行所載之「10元」應更正為「10萬元」。
二、查被告乙○○係為借款新台幣10萬元予朋友傅仁和，而於91
    年6 月17日與傅仁和共同前往萬泰銀行高雄中正分行辦理開
    戶，並貸得10萬元借予傅仁和後，即將存摺、金融卡、印章
    等交予傅仁和，俾便其按月還款等情，除據被告辯明外，並
    經證人傅仁和於原審審理時證述屬實，參諸被告在萬泰銀行
    之帳號000000000000號帳戶對帳單所載，於91年6 月17日開
    戶後，確有1 筆10萬元之放款存入，隨即被以ATM （金融卡
    交易）提領，足見被告及證人傅仁和所述被告申辦上開帳戶
    之目的，係為辦理信用貸款借錢予傅仁和，應非子虛。而傅
    仁和於93年6 、7 月間遺失上開存摺等物，亦據其證述明確
    ，則被告實際上並未管領上開存摺等物，自不可能由其提供
    予詐騙集團之成員使用，檢察官認被告涉犯幫助詐欺之犯行
    所提出之證據，並不足為被告有罪之積極證明，而有合理之
    懷疑存在，業據原審予判決書論綦詳；原審因而諭知被告
    無罪，核無不合。檢察官上訴以被害人甲○○係將3 萬元款
    項入被告上開萬泰銀行第000000000000帳號活儲帳戶內，
    與被告借予傅仁和之萬泰銀行第000000000000帳戶現金卡無
    涉，原判決採傅仁和之證述，而將二者混為一談，顯有違誤
    ，而指摘原判決諭知被告無罪為不當云云，然查被告於91年
    6 月17日開戶當天即有申請金融卡，有開戶資料及萬泰銀行
    中正分行94年12月8 日中正字第09401650130 號函附卷可稽
    ，應可見被告於申辦帳號後，即將存摺及金融卡等物一併交
    予傅仁和，是傅仁和證稱只拿到存摺及現金卡，有無辦理金
    融卡伊不清楚云云顯有可疑之處，業據原判決論述甚明。蓋
    傅仁和既要向被告借款10萬元，萬泰銀行入10萬元予被告
    帳戶後，隨即遭人以金融卡提領，則該提領10萬元之人應係
    傅仁和無疑，其證稱不知有無辦理金融卡云云，自有可疑。
    檢察官上訴執此指摘原判決不當，非有理由，應予駁回。
三、據上論斷，應依刑事訴訟法第368 條、第373 條，判決如主
    文。
本案經檢察官許月雲到庭執行職務。
中　　華　　民　　國　　96　　年　　5 　　月　　31　　日
                  刑事第四庭    審判長法  官   蕭權閔
                                      法  官   吳進寶
                                      法  官   陳吉雄
以上正本證明與原本無異。
本判決不得上訴。
中　　華　　民　　國　　96　　年　　6 　　月　　 1　　日
　　　　　　　　　　　　　　　　　　　書記官   梁美姿
                                                    W
附件：
臺灣高雄地方法院刑事判決　　　　　　95年度簡上字第1277號
上　訴　人　臺灣高雄地方法院檢察署檢察官
被　　　告　乙○○
上列上訴人因被告詐欺案件，不服本院高雄簡易庭中華民國95年
9 月14日95年度簡字第5148號第一審刑事簡易判決（聲請簡易判
決處刑案號：94年度偵字第25809 號），提起上訴，本院改依通
常程序為第一審判決如下：
    主  文
原判決撤銷。
乙○○無罪。
    理  由
一、本件聲請簡易判決處刑意旨略以：被告乙○○明知交付金融
    帳戶存摺、提款卡等物予他人，已為現今社會犯罪集團進行
    詐騙犯罪之手法，雖因此預見交付之金融存摺等物件予他人
    使用，將可幫助犯罪集團成員以轉帳方式做為犯罪之工具。
    詎其未違背本意，竟基於幫助詐欺之犯意，於民國94年7 月
    17日前之某日，在不詳地點，將其所有之萬泰商業銀行（下
    稱萬泰銀行）中正分行（址設高雄市○○○路151 號）帳號
    000000000000號帳戶（下稱上開帳戶）之金融卡，提供予姓
    名年籍不詳之人使用。而該不詳人士果意圖為自己不法之所
    有，於94年7 月17日某時，持被害人甲○○所有之中國信託
    商業銀行（下稱中國信託銀行）信用卡（帳號00000-000000
    -0號、於94年7 月17日遺失），至高雄市三民區○○○路73
    號「聯邦銀行三民分行」，以輸入密碼之不正方法，致提款
    機依輸入之密碼辨識後，誤認係真正持卡人，而將上開中國
    信託銀行帳戶內之存款新臺幣（下同）3 萬元，轉帳至被告
    乙○○前揭萬泰銀行帳戶內，因認被告涉有刑法第339 條之
    2 第1 項、第30條準詐欺罪之幫助犯嫌等情。
二、按犯罪事實應依證據認定之，無證據不得認定犯罪事實；不
    能證明被告犯罪者，應諭知無罪之判決，刑事訴訟法第154
    條第2 項、第301 第1 項分別定有明文。又認定犯罪事實所
    憑之證據，雖不以直接證據為限，間接證據亦包括在內，然
    而無論直接或間接證據，其為訴訟上之證明，須達於通常一
    般之人均不致有所懷疑，而得確信其為真實之程度者，始得
    據為有罪之認定，最高法院76年臺上字第4986號判例意旨可
    資參照。又檢察官對於起訴之犯罪事實，應負提出證據及說
    服之實質舉證責任，倘其所提出之證據，不足為被告有罪之
    積極證明，或其指出證明之方法，無從說服法院以形成被告
    有罪之心證，基於無罪推定之原則，自應為被告無罪判決之
    諭知，最高法院92年臺上字第128 號判例亦已明揭其旨。
三、按被告以外之人於審判外之陳述，雖不符前4 條之規定，而
    經當事人於審判程序同意作為證據，法院審酌該言詞陳述或
    書面陳述作成時之情況，認為適當者，亦得為證據。當事人
    、代理人或辯護人於法院調查證據時，知有第159 條第1 項
    不得為證據之情形，而未於言詞辯論終結前聲明異議者，視
    為有前項之同意，刑事訴訟法第159 條之5 定有明文。立法
    意旨在於傳聞證據未經當事人之反對詰問予以核實，原則上
    先予排除，惟若當事人已放棄詰問或未聲明異議，基於證據
    資料愈豐富，愈有助於真實發現之理念，且強化言詞辯論主
    義，法院自可承認該傳聞證據例外擁有證據能力。經查，本
    件證人傅仁和於警詢之陳述，以及被害人甲○○信用卡之對
    帳單、被告上開萬泰銀行帳戶開戶資料及存款業務往來申請
    書、萬泰銀行中正分行94年12月8 日中正字第09401650130
    號函、95年3 月2 日中正字第09501650024 號函、被告上開
    萬泰銀行帳戶存摺對帳單、被害人張培軒台中市第二信用合
    作社ATM 轉帳收據等資料，均係被告以外之人於審判外之陳
    述，屬傳聞證據，而公訴人及被告、辯護人，就上開言詞及
    書面陳述，均未於本院審理過程中聲明異議（被告就證人傅
    仁和審判程序外所為證言部分，固曾於本院準備程序中聲明
    異議，惟嗣於本院審理中已明白表示不再爭執證據能力，見
    本院卷第45頁），本院並審酌前開言詞及書面陳述作成時之
    情況均屬正常，而無何違法取證之情事，且與本案相關之待
    證事實具有關連性，認適當作為證據，依刑事訴訟法第159
    條之5 第1 項、第2 項之規定，認上開事證均應具有證據能
    力。
四、檢察官認本件被告涉有幫助準詐欺罪犯行，係據被害人甲○
    ○之指訴，及其所提出之前揭中國信託銀行帳戶之對帳單、
    監視器翻拍照片2 張，與被告上開帳戶存款業務往來申請書
    、萬泰銀行中正分行94年12月8 日中正字第09401650130 號
    函、95年3 月2 日中正字第09501650024 號函、證人傅仁和
    於警詢、偵訊中之證述等證據為憑，並認為被告確有申辦上
    開帳戶之金融卡，被害人甲○○所有之3 萬元遭匯入之帳戶
    ，與傅仁和向被告借用之帳號：000000000000號現金卡無涉
    ，又被告所領取上開帳戶之金融卡迄今並未有掛失紀錄，是
    其辯稱不知金融卡下落，顯不合常情，足證所辯不足採信。
    訊據被告固不否認有在萬泰商業銀行中正分行開設上開帳戶
    使用之事實，然堅決否認有何幫助詐欺犯行，辯稱：上開帳
    戶是伊所申請，忘記有無辦理金融卡，伊是將上開帳戶之存
    摺、印章等物交給傅仁和，傅仁和要跟伊借錢，所以傅仁和
    拿伊之上開存摺等資料去辦理信用貸款，迄今都沒有都將上
    開存摺、印章還給伊，之前曾有跟傅仁和要回存摺、印章，
    但傅仁和說存摺、印章都已經遺失了，但伊並未去銀行辦理
    掛失等語。
五、經查：被害人甲○○因遺失其所有之中國信託銀行信用卡，
    而遭人以輸入密碼不正之方法，將其帳戶內之存款3 萬元轉
    帳至被告上開帳戶等經過情形，業經證人即被害人甲○○於
    警詢中證述明確，復有監視器翻拍照片2 張、被害人甲○○
    於中國信託銀行帳戶之對帳單、被告上開帳戶之對帳單等各
    1 份附卷可稽，是被害人甲○○之前揭被害事實應堪予認定
    。又被告之上開帳戶係於91年6 月17日開戶，開戶當日即有
    申請金融卡，且該帳戶及金融卡使用期間內，並無掛失補發
    之紀錄等情，有被告上開萬泰銀行帳戶開戶資料及存款業務
    往來申請書、萬泰銀行中正分行94年12月8 日中正字第0940
    1650130 號函等在卷可按（見94年度偵字第25809 號偵查卷
    宗第11、12、14頁），再參以萬泰銀行中正分行95年3 月2
    日中正字第09501650024 號函及被告上開萬泰銀行帳戶存摺
    對帳單（見上開偵查卷第30至36頁），可證被告上開帳戶係
    活儲帳戶，與其另申辦之現金卡帳戶不僅帳號不同，本件被
    害人甲○○匯入被告上開帳戶之3 萬元，亦係遭人以金融卡
    提領一空，而與現金卡無涉。然而，訊據被告於偵查中辯稱
    ：伊於91年6 月17日與傅仁和共同前往萬泰銀行中正分行辦
    理上開帳戶後，即將帳戶資料交予傅仁和，係為投資餐廳，
    傅仁和跟伊說要結婚，要向伊借10萬元，伊便將上開帳戶之
    存摺、金融卡等物交付予傅仁和，伊自始至終均未拿到過存
    摺、金融卡等語（見上開偵查卷第21、22頁），就此質諸證
    人傅仁和於警詢、偵訊中分別證稱：當時是伊要結婚，所以
    才向被告借錢，被告才將身份證、印章、餉條等物交付予伊
    ，並一同至萬泰銀行辦理貸款，故萬泰銀行之存摺由伊保管
    ，用來支付每月之貸款，但之後於93年間在高雄市○○路因
    遺失皮包，便連同被告上開帳戶之存摺亦一併遺失；與被告
    一同辦上開帳戶之目的，係要辦信用貸款借錢給伊結婚用，
    被告之存摺及現金卡均於93年6 、7 月份遺失，伊只有拿到
    現金卡，有無辦金融卡伊不清楚云云（見高雄市政府警察局
    偵查卷宗第1 至3 頁、上開偵查卷第6 、7 頁），由此足徵
    被告申辦上開帳戶之目的係為借錢予傅仁和，2 人進而一同
    至萬泰銀行中正分行申辦上開帳戶並辦理貸款，被告並將上
    開帳戶之存摺等物交付予傅仁和，使傅仁和取得貸款後，按
    月還款等情，當確有其事，佐以被告上開帳戶之存摺對帳單
    所載，於91年6 月17日開戶後，確有1 筆10萬元之放款存入
    （見上開偵查卷第15頁），益徵被告前開辯稱申辦上開帳戶
    之目的係為辦理信用貸款，借錢予傅仁和乙節，應非子虛，
    惟再經本院詳閱前開存摺對帳單所載，被告之上開帳戶存入
    10 萬 元後，隨即於當日經人以ATM 提款（即金融卡交易）
    方式提領一空，可見既然證人傅仁和自承與被告一同前往銀
    行申辦上開帳戶，且依此向被告借款10萬元，惟觀諸上開存
    摺對帳單可證上開帳戶內之10元放款係遭人以金融卡提款之
    方式提領一空，則證人傅仁和上開證稱伊只有拿到存摺、現
    金卡，有無辦金融卡伊不清楚云云顯有可疑之處，而被告前
    開辯稱伊自始至終均未拿到存摺、金融卡等語，顯非全屬無
    稽，從而，尚難僅因被告確有於開戶時同時申辦金融卡，且
    迄今未有掛失紀錄，又未能合理交代上開帳戶金融卡之下落
    等情，即遽認被告有幫助詐欺之行為。至於依卷附對帳單，
    被害人甲○○之款項匯入被告帳戶後，當日即遭人以自動櫃
    員機提款方式提領一空，被告卻堅稱忘記自己是否有辦金融
    卡或將提款密碼告知他人，則犯罪集團係如何得悉密碼提領
    款項，固有疑問，然而，被告既係與傅仁和同時前往申辦上
    開帳戶，則是否由傅仁和洩漏，或於其他場合無意間透露或
    被套問出密碼，衡情亦有各種可能，尚難以此遽為不利被告
    之認定。
六、綜上所述，本件各項積極證據尚不足以認定被告之犯行，其
    間尚有合理之懷疑存在。此外復查無其他積極證據足認被告
    有何幫助準詐欺罪犯行，被告既未經證明犯罪，揆諸首揭說
    明，自應為無罪之諭知。原審判決認被告所為，係犯刑法第
    339 條之2 第1 項準詐欺罪之幫助犯，而量處有期徒刑3 月
    ，並諭知易科罰金之折算標準，尚有未洽，檢察官以原審有
    未及審酌之事實為由提起上訴（臺灣高雄地方法院檢察署95
    年度偵字第23005 號、臺灣臺中地方法院檢察署95年度偵字
    第12614 號部分），雖無理由，然原審判決既有不當，本院
    自應撤銷改判如上。此外，上訴人所提起前開上訴部分之事
    實，既與本案無裁判上之一罪關係可言，自非本院所得審酌
    ，是該上訴部分之事實應退由檢察官另為適法之處理，附此
    敘明。
七、末按法院得為簡易判決處刑者，以所科之刑係宣告緩刑、得
    易科罰金之有期徒刑及拘役或罰金為限；於檢察官聲請以簡
    易判決處刑之案件，經法院認應為無罪判決之諭知者，應適
    用通常程序審判之，刑事訴訟法第449 條第3 項、第451 條
    之1 第4 項但書第3 款、第452 條分別規定甚明。又地方法
    院簡易庭對被告為簡易判決處刑後，經提起上訴，而地方法
    院合議庭認應為無罪判決之諭知者，依同法第455 條之1 第
    3項準用第369條第2 項之規定意旨，應由該地方法院合議庭
    撤銷簡易庭之判決，改依第一審通常程序審判。其所為判決
    ，應屬於「第一審判決」，檢察官仍得依通常上訴程序上訴
    於管轄第二審之高等法院（參照最高法院91年度臺非字第21
    號判例意旨）。本件既經本院認應為無罪之諭知，已不符合
    得為簡易判決處刑之情形，除撤銷原審判決外，並應逕行改
    依第一審通常程序判決之，檢察官如不服本判決，仍得於法
    定上訴期間內，向管轄之第二審法院提起上訴，併此敘明。
據上論斷，應依刑事訴訟法第455 條之1 第1 項、第3 項、第45
2 條、第369 條第2 項、第301 條第1 項，判決如主文。
本案經檢察官陳登燦到庭執行職務。
中　　華　　民　　國　　96　　年　　 2　　月　　 7    日
                  刑事第十庭  審判長法  官  陳玉聰
                                    法  官  莊珮吟
                                    法  官  鄭凱文
以上正本證明與原本無異。
如不服本判決，應於收受送達後10日內向本院提出上訴書狀。
中　　華　　民　　國　　96　　年　　 2　　月　　 7    日
　　　　　　　　　　　　　　　　　  書記官  林慧芬
